臺灣臺中地方法院刑事判決　　　　　　100年度訴緝字第253號
公　訴　人　臺灣臺中地方法院檢察署檢察官
被　　　告　蔡再建
上列被告因偽造有價證券案件，經檢察官提起公訴（75年度偵字
第6553號），本院判決如下：
    主    文
本件免訴。
    理    由
一、公訴意旨略以：蔡再建因積欠林麗珠經營之曼都飲食店帳款
    新臺幣（下同）1萬6400元，於民國75年4月9日，在曼都飲
    食店持其父蔡寄生（業於74年8月18日死亡）原向華南商業
    銀行臺中民族路分行所領用之0000000號支票，盜用蔡寄生
    之印章簽發同金額、同年5月31日到期之支票後，完成偽造
    行為後交予林麗珠，充為清償債務之用，屆期經林麗珠提示
    未獲付款，始知受騙，因認被告蔡再建涉犯刑法第201條第1
    項之偽造有價證券罪嫌。
二、按時效已完成者，應諭知免訴之判決，並得不經言詞辯論為
    之，刑事訴訟法第302條第2款、第307條，分別定有明文。
    又追訴權之時效，如依法律之規定、偵查、起訴或審判之程
    序，不能開始或繼續時，停止其進行。上項時效停止，自停
    止原因消滅之日起與停止前已經過之期間，一併計算，停止
    原因繼續存在之期間，如達於第80條第1項各款所定期間4分
    之1者，其停止原因視為消滅，修正前刑法第83條亦定有明
    文。
三、新舊法比較之說明：
（一）查被告行為後，刑法第2條第1項業於民國94年2月2日修正
      公布，並自95年7月1日起施行。修正後刑法第2條第1項規
      定，已將新舊法律適用之「從新從輕」原則，改採「從舊
      從輕」原則，而此規定僅係規範行為後法律變更所生新舊
      法律比較適用之準據法，並非實體刑罰法律，自不生行為
      後法律變更之比較適用之問題，應逕行適用新法第2條第1
      項之規定，為「從舊從輕」之比較。
（二）按追訴時效期間之長、短，關係行為人是否受到刑事追訴
      或處罰，而追訴權時效完成者，應依刑事訴訟法第302條
      第2款規定諭知免訴，而免訴判決為實體判決，因此關於
      追訴時效期間之修正，應屬實體刑罰法律變更，而有第2
      條第1項之適用（參照最高法院24年7月民刑庭總會決議〈
      2〉）。依此，本件被告行為時刑法第80條追訴權之時效
      期間規定為：「追訴權，因左列期間內不行使而消滅：一
      、死刑、無期徒刑或10年以上有期徒刑者，20年。二、3
      年以上10年未滿有期徒刑者，10年。三、1年以上3年未滿
      有期徒刑者，5年。四、1年未滿有期徒刑者，3年。五、
      拘役或罰金者，1年。前項期間自犯罪成立之日起算。但
      犯罪行為有連續或繼續之狀態者，自行為終了之日起算」
      。修正後之刑法第80條規定為：「追訴權，因下列期間內
      未起訴而消滅：一、犯最重本刑為死刑、無期徒刑或10年
      以上有期徒刑之罪者，30年。二、犯最重本刑為3年以上
      10年未滿有期徒刑之罪者，20年。三、犯最重本刑為1年
      以上3年未滿有期徒刑之罪者，10年。四、犯最重本刑為1
      年未滿有期徒刑、拘役或罰金之罪者，5年。前項期間自
      犯罪成立之日起算。但犯罪行為有繼續之狀態者，自行為
      終了之日起算」。本件被告被訴涉犯刑法第201條第1項偽
      造有價證券等罪嫌，其所犯該罪名之法定本刑為3年以上
      10年以下之有期徒刑，是依被告行為時之舊法，追訴時效
      期間為20年，新法之追訴時效期間則為30年。比較新、舊
      法結果，修正後之法律並無較有利於被告之情形，揆諸前
      開修正後之刑法第2條第1項前段之規定，本件應適用被告
      行為時之舊法。關於追訴權時效之停止進行，及其期間、
      計算，並一體適用修正前刑法第83條之規定，合先敘明。
四、查本件被告蔡再建被訴涉犯刑法第201條第1項偽造有價證券
    罪，其法定最重本刑為有期徒刑10年，依修正前刑法第80條
    第1項第1款之規定，追訴權時效之期間為20年。被告所犯偽
    造有價證券罪之犯罪成立日為75年4月9日，本案實施偵查日
    期為75年6月26日，提起公訴日期為75年7月22日，並於75年
    7月30日繫屬於本院，因被告逃匿，本院於75年9月5日發布
    通緝，致審判程序不能開始，有本院刑事卷宗、偵查卷宗及
    通緝書存卷可稽。又依司法院大法官會議第138號解釋及最
    高法院82年第10次刑事庭會議決議，自本件開始偵查日起至
    通緝之前1日止，追訴權既無不行使之情形，自不生時效進
    行之問題，則本件自75年4月9日起算，加計追訴權時效20年
    、時效停止期間5年、開始實施偵查日（即75年6月26日）起
    至通緝前一日（即75年9月4日）止之期間2月11日，再扣除
    提起公訴日（75年7月22日）至法院繫屬日（75年7月30日）
    追訴權未行使之期間8日，則本件被告犯行之追訴權時效至
    遲應至100年6月12日即已完成，揆諸前揭說明，爰不經言詞
    辯論，逕為諭知免訴之判決。
五、據上論斷，應依刑事訴訟法第302條第2款、第307條，判決
    如主文。
中    華    民    國    100    年    8    月    19    日
            刑事第十庭    審判長法  官  張恩賜
                                法  官  劉正中
                                法  官  廖慧如
以上正本證明與原本無異。
如不服本判決應於收受送達後10日內向本院提出上訴書狀，並應
敘述具體理由；其未敘述上訴理由者，應於上訴期間屆滿後20日
內向本院補提理由書（均須按他造當事人之人數附繕本）「切勿
逕送上級法院」。
                                書記官  張宏清
中    華    民    國    100    年    8    月    19    日